【裁判字號】    88,訴,1282
【裁判日期】    890103
【裁判案由】    偽造文書等
【裁判全文】
臺灣桃園地方法院刑事判決                        八十八年度訴字第一二八二號
    公  訴  人  臺灣桃園地方法院檢察署檢察官
    被      告  己○○
                甲○○
                丁○○
右被告等因偽造文書等案件，經檢察官提起公訴（八十七年度偵字第一五四五二號、
八十八年度偵緝字第七九二號），本院判決如左：
        主  文
己○○、甲○○共同行使偽造私文書，足以生損害於公眾及他人，各處有期徒刑伍月
，均緩刑貳年，並緩刑期內付保護管束。
丁○○共同行使偽造私文書，足以生損害於公眾及他人，處有期徒刑拾月，緩刑參年
，緩刑期內付保護管束。
扣案之張清龍國民身分證（統一編號：Ｚ000000000）內大陸人民「施華」之照片、編
號：Ｚ000000000號楊登凱之國民身分證內「己○○」照片，編號：Ｚ000000000號鄭和
岳之國民身分證內「甲○○」之照片及編號：Ｚ000000000號國民身分證內不詳姓名之
大陸人民照片、編號：Ｚ000000000、Ｚ000000000（己○○）、 Ｚ000000000（潘惠人
）、戊○○國民身分證內不詳大陸地區人民之照片、編號：M00000000陳茂源中華民
國護照內大陸人民「高棋」之照片、編號：M00000000乙○○中華民國護照內大陸人
民「鄭秋生」之照片、編號：Ｚ000000000沈明政身分證內不詳大陸地區人民之照片各
壹張；入出境申請書內偽造之甲○○（一枚）、鄭和岳（二枚）戊○○（一枚）之署
押；普通護照申請書（編號：468207號）內「陳茂源」之中、英文署押各壹枚及其上
之編號：Ｚ000000000國民身分證內不詳大陸地區人民之照片壹張均沒收之。
        事  實
一、高威、鄭秋生、高棋、高德天、施華、陳文義係大陸地區人民（台灣台中地方法
    院檢察署檢察官另案偵辦中），為期赴美加地區打工。而與丙○○（另結）、林
    天民（公訴人另移由福建金門地方法院檢察署檢察官偵查）及丁○○共同基於犯
    意聯絡與行為分擔，於民國（下同）八十七年六月間，在福建省長樂市，透過大
    陸人蛇集團聯繫，先付一萬元之人民幣，於同年月二十九日晚間八時許，由大陸
    福建省平潭縣出發，以漁船接駁方式搭乘快艇至桃園縣境內某處漁港上岸，再由
    丙○○請丁○○（綽號：小張）安排渠六人至台中居住，並由與其具有犯意聯絡
    ，與行為分擔之戊○○、庚○○、乙○○（以上均另結）、己○○、甲○○等提
    供乙○○、陳茂源、蘇世凱、王福瑞、張清龍及潘惠人之身份證予丙○○，再由
    丙○○以將乙○○、陳茂源、蘇世凱、王福瑞、張清龍及潘惠人身份證之相片換
    貼成高威、鄭秋生、高棋、高德天、施華、陳文義六人相片之方式，變造上開國
    民身分證之特種文書後，持上開變造之身份證及高威、鄭秋生、高棋、高德天、
    施華、陳文義相片，及偽造高威、鄭秋生、高棋、高德天、施華、陳文義之普通
    護照入出境許可申請書，並分別陪同向我國外交部領事事務局台中服務處申請高
    威、鄭秋生、高棋、高德天、施華、陳文義之護照，使不知情之領事事務局人員
    核發貼上鄭秋生及高棋兩人相片之乙○○及陳茂源護照，足生損害於上開機關對
    護照核發及管理之正確性，嗣於八十七年七月十七日十時三十分許，高威至外交
    部領事事務局台中服務處領取乙○○（鄭秋生冒領部分）及陳茂源（高棋冒領部
    分）之護照時，為警當場查獲循線查悉上情。並查扣得如主文所示之物。
二、案經內政部警政署航空警察局報由台灣桃園地方法院檢察署檢察官偵查起訴。
        理  由
一、訊據被告己○○、甲○○、丁○○坦承右揭犯行不諱，核與同案被告丙○○及上
    開大陸地區人民於警、偵訊之供述情形相符，並有扣案如事實欄所示之物可佐，
    事證明確，被告等犯行，均堪認定。
二、查被告等行為後，入出國及移民法業於八十八年五月二十一日經總統公布，並同
    日施行，是被告等以變造文書之方式，使大陸地區人民未經許可進入國境，應依
    該法第五十四條同應處罰，本法與國家安全法第六條之法定刑度相同，並就同一
    事項所為之規定，參照入出國及移民法第一條規定，基於後法優於前法之規定，
    應依裁判時之入出國及移民法處斷。被告等明知高威、鄭秋生、高棋、高德天、
    施華、陳文義大陸地區人民，竟未經許可持憑變造之身分證明文件，並因使公務
    員將此不實事項為登載之行為，核被告己○○、甲○○、丁○○所為，均係犯入
    出國及移民法第五十四條前段未經許可入出國罪、刑法第二百十六條、第二百十
    二條行使變造特種文書及刑法第二百十六條、第二百十條行使偽造私文書罪暨刑
    法第二百十四條之使公務員登載不實罪。被告署押之行為，係偽造私文書之階段
    行為，為偽造私文書之行為所吸收，不另論以偽造署押罪；又其偽造私文書之低
    度行為。所犯上開違反入出國及移民法第五十四條前段及刑法第二百十六條、第
    二百十條、第二百十四條行使偽造私文書暨使公務員登載不實罪間，有方法與結
    果之牽連關係，應依刑法第五十五條後段牽連犯之規定，從一重之行使偽造私文
    書罪處斷。本件被告丁○○等僅只一次（見丙○○八十七年十一月二日警訊筆錄
    ）之共同為變造特種文書及行使該文書之犯行，並無時接式同，犯罪構成要件相
    同，核與連續犯規定迥異。被告等所犯上開數罪間，有方法與結果之牽連關係，
    為牽連犯，應依刑法五十五條之規定，從一重罪之行使偽造私文書罪處斷。被告
    丁○○就上開犯行與丙○○、王全成、林天民間；被告三人間，均有犯意之聯絡
    、行為之分擔，均為共同正犯，被告三人利用不知情之上開旅行社及外交領事事
    務局人員偽造私文書及特種文書之犯行，係為間接正犯；又被告三人與高威、鄭
    秋生、高棋、高德天、施華、陳文義等大陸地區人民亦有犯意之聯絡及行為之分
    擔，同為共同正犯。又被告三人並非基於概括之犯意，連續數行為所為，僅係達
    成一個偽造文書而後行使之犯行，自無連續之可言。爰審酌被告犯罪之動機、目
    的、手段方式及其犯罪後之態度等一切情狀，量處如主文所示之刑。又被告三人
    未曾受有有期徒刑以上刑之宣告，有本院被告全國刑案資料查註紀錄表可按，其
    經此偵審程序，應知惕勵，信無再犯之虞，是其所受宣告之刑，以暫不執行為適
    當，爰均宣告緩刑期間如主文，並均為緩刑期內付保護管束之諭知。扣案之張清
    龍國民身分證（統一編號：Ｚ000000000）內大陸人民「施華」之照片、編號：
    Ｚ0000000 00號楊登凱之國民身分證內「己○○」照片、編號：Ｚ000000000號鄭
    和岳之國民身分證內「甲○○」之照片及編號：Ｚ000000000號國民身分證內不詳
    姓名之大陸人民照片、編號：Ｚ000000000、Ｚ000000000（己○○）、Ｚ000000000
    （潘惠人）、戊○○國民身分證內不詳大陸地區人民之照片、編號：M00000000
    陳茂源中華民國護照內大陸人民「高棋」之照片、編號：M00000000乙○○中華
    民國護照內大陸人民「鄭秋生」之照片、編號：Ｚ000000000沈明政身分證內不詳
    大陸地區人民之照片各壹張；入出境申請書內偽造之甲○○（一枚）、鄭和岳（
    二枚）戊○○（一枚）之署押；普通護照申請書（編號：468207號）內「陳茂源
    」之中、英文署押各壹枚及其上之編號：Ｚ000000000國民身分證內不詳大陸地區
    人民之照片壹張，應分別依刑法第三十八條第一項第二款、第二百一十九條規定
    沒收之。另高威、鄭秋生、高德天、施華、陳文義等偽冒之入出境申請書及普通
    護照申請書（高棋部分已附卷內）未據扣案，無從確知所偽冒對象，為免執行無
    著，爰不為沒收之宣告，附此敘明。
三、被告丙○○、戊○○、庚○○、乙○○均俟到案後另結。
據上論斷，應依刑事訴訟法第二百九十九條第一項前段，入出國及移民法第五十四條
前段，刑法第十一條前段、第二條第一項前段、第二百十六條、第二百十條、第二百
十二條、第二百十四條、第七十四條第一款、第二百十九條、第三十八條第一項第二
款、第九十三條第一項，罰金罰鍰提高標準條例第一條前段，判決如主文。
本案經檢察官陳大偉到庭執行職務。
中      華      民      國      八十九      年    一    月    三    日
                                臺灣桃園地方法院刑事第二庭
                                      法  官  黎錦福
右正本證明與原本無異。
如不服本判決，應於判決送達後十日內向本院提出上訴狀( 應附繕本 )，上訴於
臺灣高等法院。
                                    書記官   江世亨
中        華        民        國   八十九   年   一   月    四    日
附論罪科刑依據之法條：
入出國及移民法第五十四條：
未經許可入出國或受禁止出國處分而出國者，處三年以下有期徒刑、拘役或科或併科
新臺幣九萬元以下罰金。
刑法第二百十條
偽造、變造私文書，足以生損害於公眾或他人者，處五年以下有期徒刑。
刑法第二百十二條
偽造、變造護照、旅券、免許證、特許證及關於品行、能力、服務或其他相類之證書
、介紹書，足以生損害於公眾或他人者，處一年以下有期徒刑，拘役或三百元以下罰
金。
刑法第二百十四條
明知為不實之事項，而使公務員登載於職務上所掌之公文書，足以生損害於公眾或他
人者，處三年以下有期徒刑、拘役或五百元以下罰金。
刑法第二百十六條
行使第二百十條至第二百十五條之文書者，依偽造、變造文書或登載不實事項或使登
載不實事項之規定處斷。


司法院資訊處製作；財團法人民間司法改革基金會備份。
